【裁判字號】    95,訴,2919
【裁判日期】    951130
【裁判案由】    毒品危害防制條例
【裁判全文】
臺灣高雄地方法院刑事判決              95年度訴字第2919號
公  訴  人  臺灣高雄地方法院檢察署檢察官
被      告  甲○○○
                    （現另案於臺灣高雄監獄執行中）
上列被告因毒品危害防制條例案件，經檢察官提起公訴（95年度
偵字第3095號），暨移送併案審理（95 年度毒偵字第6663號、
6685 號） ，被告於本院準備程序中為有罪之陳述，經合議庭裁
定由受命法官依簡式審判程序獨任審理，本院判決如下：
    主  文
甲○○○施用第一級毒品，處有期徒刑壹年。
    事  實
一、甲○○○前於民國92年間因施用毒品案件，經本院以92年度
    毒聲字第1974號裁定送觀察、勒戒後，認無繼續施用毒品之
    傾向，於92年7 月23日執行完畢遭釋放，並由臺灣高雄地方
    法院檢察署檢察官於92年7 月23日，以92年度毒偵緝字第46
    6 號為不起訴處分確定。詎其仍不知悔改，明知海洛因係毒
    品危害防制條例第2 條第2 項第1 款之第一級毒品，不得非
    法持有、施用，竟於前開觀察、勒戒執行完畢釋放後之5年
    內，基於施用第一級毒品海洛因之犯意，自95年5 月21日某
    時起至同年9 月12日清晨約4 時許，在高雄縣大寮鄉○○村
    ○○○路82巷7 號住處，以將海洛因粉末摻水後置入針筒內
    ，再注射入人體方式，平均每日施用1 次，而施用第一級毒
    品海洛因多次。嗣為警分於95年5 月22日下午5 時35分許、
    6 月2 日晚上10時許、7 月6 日凌晨3 時5 分許、9 月12日
    下午9 時許，在甲○○○上開住處及高雄縣大寮鄉○○村○
    ○道路遭查獲，經採集其尿液送驗後，呈施用海洛因後代謝
    之嗎啡陽性反應，始知上情。
二、案經高雄縣政府警察局林園分局報請臺灣高雄地方法院檢察
    署檢察官偵查後起訴。
    理  由
一、按本件被告甲○○○所犯係死刑、無期徒刑、最輕本刑為3
    年以上有期徒刑以外之罪，其於準備程序就前揭被訴事實為
    有罪之陳述，經受命法官告知簡式審判程序之旨，並聽取其
    與公訴人之意見後，本院認無不得或不宜改依簡式審判程序
    進行之處，爰依刑事訴訟法第273 條之1 第1 項、第284 條
    之1 ，裁定本件由受命法官獨任進行簡式審判程序，合先敘
    明。
二、上揭事實，業據被告於本院審理中自白不諱，而其數次為警
    查獲時所採取之尿液，經送請檢驗結果，呈施用海洛因後代
    謝而出之嗎啡陽性反應，有長榮大學95年6 月7 日、10月2
    日確認報告、台灣檢驗科技股份有限公司95年6 月21日編號
    KＺ000000000000號、同年7 月19日編號KＺ000000000000號濫
    用藥物尿液檢驗報告及嫌疑人尿液採證檢驗對照表等件附卷
    可稽。足認被告上開自白核與事實相符，自可採為認定事實
    之證據。又被告有事實欄所載經觀察、勒戒執行完畢之情，
    有卷附臺灣高等法院被告前案紀錄表1 份可按。從而，被告
    於觀察、勒戒執行完畢釋放後，5 年內再犯本件違反毒品危
    害防制條例第10條之施用第一級毒品罪，洵堪認定，本件事
    證明確，自應依法論科。
三、論罪科刑：
  (一)按刑事法若干犯罪行為態樣，本質上原具有反覆、延續實行
    之特徵，立法時既予特別歸類，定為犯罪構成要件之行為要
    素，則行為人基於概括之犯意，在密切接近之一定時、地持
    續實行之複次行為，倘依社會通念，於客觀上認為符合一個
    反覆、延續性之行為觀念者，於刑法評價上，即應僅成立一
    罪。學理上所稱「集合犯」之職業性、營業性或收集性等具
    有重複特質之犯罪均屬之，例如經營、從事業務、收集、販
    賣、製造、散布等行為概念者均是（最高法院95年度台上字
    第1079號裁判意旨參照）。而毒品危害防制條例第2 條第1
    項規定的毒品，原即具有成癮性，毒品危害防制條例所規定
    之施用毒品行為，衡諸施用毒品者之吸食慣性及社會常情，
    本即具有毒品成癮而反覆施用之性質，又該條例既依成癮性
    、濫用性及對社會危害性而將毒品分為四級，且僅規定處罰
    施用第一、二級毒品，足見毒品危害防制條例所處罰施用第
    一、二級毒品，其構成要件之行為要素係具有成癮、濫用之
    反覆、延續實行，依社會通念於客觀上乃符合一個反覆、延
    續性之行為觀念，而屬於集合犯。經查：本案被告既自承於
    上開95年5 月21日至同年9 月12日之期間，平均每日均有施
    用海洛因毒品1 次之犯行，顯見其施用毒品之犯行頻繁、持
    續進行，在時空上，確具密接關係，顯係出於反覆、延續施
    用該種毒品之單一行為決意即明，從而在行為概念上，應均
    評價認係包括一罪之集合犯，較符合社會通念，較為合理。
    又被告施用期間雖跨越刑法修正前後，惟施用毒品既屬集合
    犯之習慣犯性質，不論於刑法修正前、後均是如此，縱行為
    人於刑法修正前、後各有施用毒品行為，然亦僅論以一次構
    成要件的施用毒品行為，以求理論之一致。
  (二)又連續犯實施中如法律有變更，其一部觸犯舊法，一部涉及
    新法時，應依最後行為時之新法處斷，並無行為後法律變更
    須比較新舊法適用之問題（最高法院93年台非字第273 號、
    93年台上字第2736號裁判意旨參照），集合犯除因係就行為
    人前後多次犯行於法律上包括性地評價為1 罪，主觀上之犯
    意而與連續犯有所不同外，餘客觀上多次犯行之特徵則與連
    續犯無異，本於相同事例適用相同原則之法理，集合犯前後
    多次行為，如一部觸犯舊法，一部涉及新法時，亦應依最後
    行為時之新法處斷，而無行為後法律變更比較新舊法適用之
    問題。被告最後1 次遭查獲之犯行既係於新修正刑法施行後
    之95年9 月12日，則依上開說明，本案即應逕適用新修正之
    刑法規定，而無新舊法比較之問題。
  (三)是核被告於前揭時地施用海洛因數次之行為，係犯毒品危害
    防制條例第10條第1 項之施用第一級毒品罪，其施用毒品前
    後持有該毒品之低度行為，應被其施用之高度行為所吸收，
    不另論罪。起訴部分雖僅述及被告於95年6 月22日晚上10時
    許回溯24小時內之某時，施用海洛因1 次犯行，未論及其餘
    被告施用海洛因犯行，惟因該部分犯行與起訴並經判決有罪
    部分，有包括一罪之法律上一罪關係，本院自應併予審究。
    爰審酌被告前因施用毒品犯行，業經觀察、勒戒後，猶再施
    用毒品不輟，顯見其毒癮非淺，施用毒品除戕害自身健康外
    ，對社會秩序亦產生不良影響，並考量本件被告施用毒品之
    時間、頻率，以及其犯後坦承犯行，尚知悔悟等一切情狀量
    處如主文所示之刑。
據上論斷，應依刑事訴訟法第273 條之1 第1 項、第299 條第1
項前段，毒品危害防制條例第10條第1 項，判決如主文。
本案經檢察官乙○○到庭執行職務。
中    華    民    國    95    年    11    月    30    日
                  刑事第十二庭  法  官  黃宗揚
以上正本證明與原本無異。
如不服本判決，應於收受送達後10日內向本院提出上訴書狀。
中    華    民    國    95    年    11    月    30    日
                                書記官  王壹理
毒品危害防制條例第10條
施用第一級毒品者，處 6 月以上 5 年以下有期徒刑。


司法院資訊處製作；財團法人民間司法改革基金會備份。
